【裁判字號】    98,簡上,372
【裁判日期】    981224
【裁判案由】    詐欺
【裁判全文】
臺灣板橋地方法院刑事判決             98年度簡上字第372號
上  訴  人
即  被  告  丙○○
上列被告因詐欺案件，不服本院97年度簡字第10287 號，中華民
國97年12月29日所為之第一審簡易判決（聲請簡易判決處刑案號
：臺灣板橋地方法院檢察署97年度偵字第24337 號），提起上訴
，本院管轄第二審之合議庭判決如下：
    主  文
上訴駁回。
    事  實
一、丙○○曾於民國95年間，因竊盜、毀損案件，經本院以98年
    度易字第1358號判處有期徒刑7 月、3 月，應執行有期徒刑
    9 月確定，嗣經本院以96年度聲減字第1898號裁定各減刑為
    有期徒刑3 月又15日、1 月又15日，應執行有期徒刑4 月確
    定，業於96年8 月1 日易科罰金執行完畢。詎其猶不知悔改
    ，雖已預見提供自己金融機構帳戶予他人使用，可能幫助他
    人從事詐欺取財等財產犯罪，竟仍不違其本意，而基於幫助
    詐欺取財之不確定犯意，於97年5 月9 日前之不詳時間，在
    不詳地點，將其於中華郵政股份有限公司三峽郵局申請開立
    帳號000-00000000000000號帳戶之存摺、提款卡及提款密碼
    ，均交付與真實姓名年籍均不詳之成年人，供作詐欺取財收
    受款項之用，以此方式幫助不明人士遂行詐欺取財犯行。嗣
    不明人士取得上開帳戶後，即基於意圖為自己不法所有之犯
    意，為下列詐欺取財犯行：(一)於97年5 月9 日20時許，撥打
    電話向乙○○詐稱：因先前網路購物誤設定為分期付款，須
    至自動櫃員機操作取消云云，致乙○○陷於錯誤，依其指示
    操作自動櫃員機，分別於如附表編號1 至4 所示之時間，以
    轉帳方式匯款如附表編號1 至4 所示之金額至上開帳戶，旋
    遭不明人士提領一空。(二)於97年5 月9 日20時41分許，撥打
    電話向丁○○詐稱：因先前網路購物誤設定為分期付款，須
    至自動櫃員機操作取消云云，致丁○○陷於錯誤，於如附表
    編號5 所示之時間，以轉帳方式匯款如附表編號5 所示之金
    額至上開帳戶，旋遭不明人士提領一空。嗣乙○○、丁○○
    轉帳完畢後，發覺有異，始知受騙。
二、案經臺北縣政府警察局三峽分局報告臺灣板橋地方法院檢察
    署檢察官偵查後聲請簡易判決處刑。
    理  由
一、按被告以外之人於審判外之言詞或書面陳述，除法律有規定
    者外，不得作為證據。刑事訴訟法第159 條第1 項定有明文
    。次按被告以外之人於審判外之陳述，雖不符前4 條（即第
    159 條之1 至之4 ）之規定，而經當事人於審判程序同意作
    為證據，法院審酌該言詞陳述或書面陳述作成時之情況，認
    為適當者，亦得為證據。當事人、代理人或辯護人於法院調
    查證據時，知有第159 條第1 項不得為證據之情形，而未於
    言詞辯論終結前聲明異議者，視為有前項之同意。刑事訴訟
    法第159 條之5 亦有明文。此係因傳聞法則的重要理論依據
    ，在於傳聞證據未經當事人之反對詰問予以核實，乃予排斥
    。惟若當事人已放棄對原供述人之反對詰問權，於審判程序
    表明同意該等傳聞證據可作為證據，基於證據資料愈豐富，
    愈有助於真實發見之理念，此時，法院自可承認該傳聞證據
    之證據能力。經查，本判決所引用認定犯罪事實之證據，檢
    察官及被告於本院準備程序及審判期日時對於證據能力均未
    予爭執，且迄至言詞辯論終結前亦未再聲明異議，本院審酌
    各該證據取得或作成時之一切情況，並無違法、不當或不宜
    作為證據之情事，亦無證據證明係公務員違背法定程序所取
    得，依刑事訴訟法第158 條之4 反面解釋及同法第159 條之
    5 第1 項規定意旨，均得作為證據。
二、訊據被告丙○○固坦承申請開立中華郵政股份有限公司三峽
    郵局帳號000-00000000000000號帳戶乙節不諱，惟矢口否認
    有何幫助詐欺取財犯行，辯稱：伊將上開帳戶之存摺、提款
    卡均置於機車置物箱內，提款密碼抄寫在記事本上，亦置於
    機車置物箱內，伊曾將機車借與友人甲○○使用，甲○○歸
    還機車時，伊並未發現上開帳戶之存摺及提款卡等物已不在
    機車置物箱內，嗣因伊去提錢時，才發現上開帳戶成為警示
    帳戶，伊有撥打電話質問甲○○，甲○○承認看報紙廣告應
    徵工作，而將自己之帳戶及上開帳戶均交與不明人士云云。
    經查：
(一)、被告申請開立上開帳戶乙節，迭據其於警詢時、偵查中、本
    院準備程序及審理時均供承不諱，並有上開帳戶之申請文件
    1 紙在卷可稽（見偵查卷宗第28頁），堪信屬實。次查，不
    明人士取得上開帳戶後，於97年5 月9 日20時許，撥打電話
    向被害人乙○○詐稱：因先前網路購物誤設定為分期付款，
    須至自動櫃員機操作取消云云，致乙○○陷於錯誤，依其指
    示操作自動櫃員機，分別於如附表編號1 至4 所示之時間，
    以轉帳方式匯款如附表編號1 至4 所示之金額至上開帳戶，
    旋遭不明人士提領一空，復於97年5 月9 日20時41分許，撥
    打電話向被害人丁○○詐稱：因先前網路購物誤設定為分期
    付款，須至自動櫃員機操作取消云云，致丁○○陷於錯誤，
    於如附表編號5 所示之時間，以轉帳方式匯款如附表編號5
    所示之金額至上開帳戶，旋遭不明人士提領一空等情，亦據
    被害人乙○○、丁○○於警詢時均指證明確，並有自動櫃員
    機交易明細表5 紙、上開帳戶之客戶歷史交易清單1 紙在卷
    可稽（見偵查卷宗第13、27、29頁），足認不明人士確有利
    用被告所申請開立之上開帳戶詐騙被害人2 人之財物得逞無
    訛。
(二)、復按一般社會經驗，常人如知悉帳戶存摺、提款卡、印鑑等
    物品遭竊或遺失，為防止拾得或竊得之人盜領其存款或作為
    不法使用而徒增訟累，必於發現後立即報警或向金融機構辦
    理掛失止付，在此種情形下，不明人士如仍以該帳戶作為犯
    罪工具，則在渠等向他人詐騙，並誘使被害人將款項匯入帳
    戶後，極有可能因帳戶所有人掛失止付而無法提領，致使先
    前大費周章從事之詐欺犯罪行為，日後卻無法獲得任何利益
    。從而不明人士通常係使用以金錢收購或來路明確之帳戶，
    以便渠等能自由使用該等帳戶進行提款、轉帳等動作，而無
    須承擔該帳戶可能遭掛失而無法順利提領贓物之風險。再者
    ，欲使用提款卡領取款項者，須於金融機構所設置之自動櫃
    員機上依指令操作，並輸入正確之提款密碼，方可順利領得
    款項，若輸入錯誤之密碼達一定次數，會因此中止提款程序
    並暫時扣留提款卡；且觀諸現今提款機及提款密碼之設計，
    至少有4 位數或6 位數以上密碼（每位數由0 至9 ，故有00
    00至9999或000000至999999等不同之組合），是苟非帳戶所
    有人同意、授權而告知提款密碼等情況，單純持有他人提款
    卡之人，欲隨機輸入密碼恰好與正確之密碼相符進而領取款
    項，機率實微乎其微。再佐以上開帳戶於97年5 月9 日後之
    多筆之匯、取款資料，均係他人匯款至上開帳戶後，旋即遭
    提領殆盡，此觀上開帳戶之客戶歷史交易清單1 紙即明（見
    偵查卷宗第29頁），更可見不明人士在向被害人為詐騙行為
    時，確有充分把握該帳戶不會被帳戶所有人掛失止付。是以
    被告應係將本案帳戶之提款卡交付不明人士供作人頭帳戶使
    用，並告知提款密碼，不明人士方能無所顧忌，輕易利用上
    開帳戶作為詐欺取財之工具。
(三)、至被告雖辯稱：上開帳戶之存摺、提款卡及提款密碼均置於
    機車置物箱內，伊有將機車借與友人甲○○使用，應該是甲○○將上開帳戶之存摺、提款卡及提款密碼均取走交與他人
    云云。惟查，證人甲○○業於本院審理時結證稱：伊並未拿
    過上開帳戶之存摺、提款卡或提款密碼，被告亦未將上開帳
    戶之存摺、提款卡或提款密碼交與伊，伊係與被告一同前往
    鶯歌火車站，將各自之帳戶存摺、提款卡及提款密碼交與不
    明人士應徵工作等語（見本院98年12月10日審判筆錄第4 至
    9 頁）。且按金融存款帳戶事關存戶個人財產權益之保障，
    不論是存摺、印鑑或提款卡等專屬性質均高，若落入不明人
    士手中，除存款有遭盜領之風險外，亦極可能被利用為取贓
    之犯罪工具，一般人均有妥為保管於不易遺失及他人不易知
    悉、取得之處所，以防止他人任意使用之認識，如非因前往
    金融機構辦理相關事項等類似重大原因，當不致將帳戶之存
    摺、印鑑、提款卡及密碼併同攜帶外出，縱須攜帶外出，亦
    多隨身攜帶或放置於可隨時檢查之安全處所，並應將密碼與
    提款卡分別存放，以避免同時遺失使密碼之保護作用喪失殆
    盡，以確保自己帳戶存款安全，倘有遺失或遭竊情事，亦理
    當於發現後立即處理，儘速前往金融機構或警察機關辦理掛
    失止付或報案之手續，以維自身信用與權益，一般金融機構
    亦多設有24小時服務專線，供民眾於非上班時間發生遺失、
    遭竊等情事時，可立即通知金融機構，以免遭有心人士冒用
    、冒領，此為報章雜誌廣電媒體廣為宣導之訊息，亦為社會
    一般大眾使用金融帳戶所不得諉為不知之基本常識。是以被
    告既申請開立上開帳戶並領有存摺及提款卡，自應將存摺及
    提款卡妥為收藏，詎被告竟將上開帳戶之存摺及提款卡同時
    置於機車置物箱內，除該收藏地點依常識皆可知非屬可永久
    放置重要物品處外，亦徒增上開重要金融物件遭強盜、搶奪
    或竊盜，進而發生財產上重大損失或作為取贓工作之風險，
    實為正當合法使用帳戶之人皆不可能採行之保管方式，被告
    對自己帳戶之重要金融物件如此輕忽對待，實與社會一般常
    情相悖。又提款密碼係金融交易之安全機制，為免遭他人冒
    用，不應與提款卡、存摺等物併為存放，此為社會周知之事
    實，被告亦於本院審理時陳稱：「（審判長問被告：有沒有
    密碼不可以跟存摺、提款卡放在一起的常識？）有。」等語
    （見本院98年12月10日審判筆錄第14頁），是其所稱將密碼
    寫在記事本上，與上開帳戶之存摺、提款卡一併置於機車置
    物箱內云云，不惟與常情相違，且徒增他人未經同意而使用
    上開帳戶之風險，並使密碼之保護作用喪失殆盡，尤難信其
    所辯屬實。
(四)、末以金融帳戶為個人之理財工具，而政府開放金融業申請設
    立後，金融機構大量增加，一般民眾皆可以存入最低開戶金
    額之方式自由申請開設金融帳戶，並無任何特殊之限制，因
    此一般人申請存款帳戶極為容易而便利，且得同時在不同金
    融機構申請多數存款帳戶使用，並無使用他人帳戶之必要，
    此為一般日常生活所熟知之常識，故除非有特殊或違法之目
    的，並藉此躲避警方追緝，一般正常使用之存款帳戶，並無
    向他人借用、承租或購買帳戶存簿及提款卡之必要。又金融
    帳戶係個人資金流通之交易工具，事關帳戶申請人個人之財
    產權益，進出款項亦將影響其個人社會信用評價；而金融帳
    戶與提款卡、密碼結合，尤具專有性，若落入不明人士，更
    極易被利用為取贓之犯罪工具，是以金融帳戶具有強烈之屬
    人性及隱私性，應以本人使用為原則，衡諸常理，若非與本
    人有密切關係或特殊信賴關係，實無任意供他人使用之理，
    縱有交付個人帳戶供他人使用之特殊情形，亦必會先行瞭解
    他人使用帳戶之目的始行提供，並儘速要求返還。再詐欺集
    團經常利用大量取得之他人存款帳戶，以隱匿其財產犯罪之
    不法行徑，規避執法人員之查緝，並掩飾、確保因自己犯罪
    所得之財物，類此在社會上層出不窮之案件，亦經坊間書報
    雜誌、影音媒體多所報導及再三披露而為眾所周知之情事，
    是以避免此等專屬性甚高之物品被不明人士利用為犯罪工具
    ，亦為一般生活所應有之認識。查被告年滿23歲，16歲時即
    開始工作，曾經在工地、便利商店、加油站工作等情，業據
    其於本院審理時供明在卷（見本院98年12月10日審判筆錄第
    14頁），足見並非年幼無知或與世隔絕而無常識之人，對上
    情自不得諉為不知，惟被告竟將其所有具私密性、專屬性之
    上開帳戶存摺、提款卡及提款密碼提供不明人士，而容任他
    人對外得以上開帳戶之名義無條件加以使用，足認被告在主
    觀上已預見提供帳戶之行為可能幫助他人犯詐欺取財罪，亦
    不違反其本意而執意為之，惟尚無證據證明被告係以詐欺取
    財之犯意參與詐欺取財犯罪，應認被告有幫助詐欺取財之不
    確定故意。
(五)、綜上所述，被告所辯均難據為免責之事由。本案事證明確，
    被告犯行洵堪認定，應依法論科。
三、按刑法上之幫助犯，係指以幫助之意思，對於正犯資以助力
    ，而未參與實行犯罪之行為，且以正犯已經犯罪為構成要件
    ，最高法院49年臺上字第77號、60年臺上字第2159號判例及
    75年度臺上字第1509號、88年度臺上字第1270號判決意旨均
    可資參照。經查，被告提供其所有之上開帳戶存摺、提款卡
    及提款密碼與他人使用，有幫助詐欺取財之不確定故意，業
    如上述；且收受上開帳戶之不明人士利用本案帳戶向被害人
    詐騙財物後，以上開帳戶為匯、取款之工具，詐騙被害人匯
    款至上開帳戶，使不明人士遂行詐欺取財犯行時，便於隱匿
    其真實身分，掩飾其犯行不易遭查緝，是以被告提供上開帳
    戶之行為係對不明人士遂行詐欺取財犯行資以助力，而參與
    詐欺取財罪構成要件以外之行為。是核被告所為，係犯刑法
    第30條第1 項前段、第339 條第1 項之幫助詐欺取財罪。被
    告以1 個交付上開帳戶資料之行為，幫助不明人士詐欺被害
    人2 人，而同時觸犯2 個幫助詐欺取財罪，為同種想像競合
    犯，應從一情節較重之幫助詐欺取財罪處斷（幫助詐欺被害
    人乙○○之部分）。被告基於幫助之犯意而為詐欺取財犯行
    構成要件以外之行為，為幫助犯，衡諸其犯罪情節，爰依刑
    法第30條第2 項規定，按正犯之刑減輕之。被告有上述科刑
    及執行紀錄，此觀臺灣高等法院被告前案紀錄表1 份即明，
    其於受有期徒刑之執行完畢後，5 年以內故意再犯本件有期
    徒刑以上之罪，為累犯，應依刑法第47條第1 項規定加重其
    刑，並依法先加後減之。原審以被告罪證明確，援引刑事訴
    訟法第449 條第1 項前段、第3 項、第454 條第2 項、刑法
    第30條第1 項前段、第339 條第1 項、第47條第1 項、第41
    條第1 項前段、刑法施行法第1 條之1 之規定，並審酌被告
    之素行、犯罪動機，及擅自提供金融帳戶、提款卡及密碼供
    他人非法使用，非惟幫助詐騙者遂行詐財目的，同時使詐欺
    者得以隱匿其真實身分，減少遭查獲之風險，愈使其肆無忌
    憚，助長犯罪之猖獗，及其犯後否認犯行等一切情狀，量處
    被告有期徒刑3 月，並諭知如易科罰金，以1000元折算1 日
    ，認事用法均無違誤，量刑亦屬妥適。被告上訴否認犯罪，
    為無理由，應予駁回。
據上論斷，應依刑事訴訟法第455 條之1 第1 項、第3 項、第36
4 條、第368 條，判決如主文。
本案經檢察官張世聰到庭執行職務。
中    華    民    國    98    年    12    月    24    日
                  刑事第九庭審判長法  官  白光華
                                  法  官  楊志雄
                                  法  官  賴彥魁
上列正本證明與原本無異。
本件不得上訴。
                                  書記官  楊文祥
中    華    民    國    98    年    12    月    24    日
附錄本案論罪科刑法條全文：
中華民國刑法第339 條
意圖為自己或第三人不法之所有，以詐術使人將本人或第三人之
物交付者，處5 年以下有期徒刑、拘役或科或併科1000元以下罰
金。
以前項方法得財產上不法之利益或使第三人得之者，亦同。
前2 項之未遂犯罰之。
附表：
┌──┬───┬─────┬───────────┐
│編號│匯款人│ 匯款金額 │       匯款時間       │
│    │      │（新臺幣）│                      │
├──┼───┼─────┼───────────┤
│ 1  │乙○○│1 萬8218元│97年5 月9 日20時21分許│
├──┼───┼─────┼───────────┤
│ 2  │乙○○│    1990元│97年5 月9 日20時28分許│
├──┼───┼─────┼───────────┤
│ 3  │乙○○│2 萬9989元│97年5 月9 日20時53分許│
├──┼───┼─────┼───────────┤
│ 4  │乙○○│    8783元│97年5 月9 日21時14分許│
├──┼───┼─────┼───────────┤
│ 5  │丁○○│2 萬8028元│97年5 月9 日21時40分許│
└──┴───┴─────┴───────────┘


司法院資訊處製作；財團法人民間司法改革基金會備份。
